臺灣高等法院刑事判決　　　　　　　　 94年度上訴字第658號
上　訴　人　甲○○
即　被　告
選任辯護人　李詩皓律師
上列上訴人因違反槍砲彈藥刀械管制條例案件，不服臺灣板橋地
方法院93年度訴字第2248號，中華民國94年1月19日第一審判決
（起訴案號：臺灣板橋地方法院檢察署93年度偵字第14098號）
，提起上訴，本院判決如下：
    主  文
原判決撤銷。
甲○○未經許可，持有可發射子彈具有殺傷力之改造玩具手槍，
累犯，處有期徒刑壹年陸月，併科罰金新臺幣伍萬元，罰金如易
服勞役，以銀元參佰元即新臺幣玖佰元折算壹日。扣案之改造玩
具手槍壹支（含彈匣壹個，槍枝管制編號0000000000）沒收。
    事  實
一、甲○○於民國（下同）九十年間因賭博案件，經台灣板橋地
    方法院判處有期徒刑四月確定，於九十年十二月十二日易科
    罰金執行完畢。詎仍不知悔改，其於九十三年八月二十五日
    凌晨二時許，在臺北縣板橋市○○○路25號其擺設販賣冰品
    飲料攤位前，拾獲不詳之人所丟棄，由仿GLOCK廠17型半自
    動手槍之玩具手槍換裝土造金屬管改造而成，可發射子彈具
    有殺傷力之改造玩具手槍乙支（含彈匣乙個，槍枝管制編號
    0000000000），及具殺傷力之土造子彈三顆，竟未經許可而
    持有上開改造玩具手槍及土造子彈，攜回臺北縣板橋市○○
    ○路○段一一０號八樓住處藏置。甲○○與其妻陳靜芬感情
    不睦，至九十三年年八月二十九日上午七時三十分許，甲○
    ○持上開改造玩具手槍及土造子彈三顆，前往臺北縣樹林市
    ○○街○段一０七巷一弄十四號「和陞世紀社區」找訪陳靜
    芬，因陳靜芬拒絕下樓與其見面，甲○○即在十四號屋前、
    及該社區中庭，對空擊發二槍洩憤後離去，並在現場遺留尚
    未擊發之土造子彈乙顆，經警據報前往查扣得遺留現場之已
    擊發之彈殼二顆、及未擊發之土造子彈乙顆，嗣甲○○於翌
    日（八月三十日）晚間七時三十分許，始持上開改造玩具手
    槍乙支向臺北縣政府警察局樹林分局三多派出所投案，並經
    警察查扣該支改造玩具手槍。
二、案經臺北縣政府警察局樹林分局報請臺灣板橋地方法院檢察
    署檢察官偵查起訴。
    理  由
一、本案原審法院係適用簡式審判程序，依刑事訴訟法第二百七
    十三條之二規定，其證據調查，不受同法第一百五十九條第
    一項、第一百六十一條之二、第一百六十一條之三、第一百
    六十三條之一及第一百六十四條至第一百七十條規定之限制
    ，合先敘明。
二、上揭事實，迭據被告甲○○於警詢、偵查、及審理時自白不
    諱，核與證人陳靜芬、馬石國於警詢時所證述之情節相符，
    並有扣案之改造玩具手槍乙支、子彈乙顆顆、子彈彈殼二顆
    ，及證人馬石國繪製被告開槍地點之略圖可稽。而上開扣案
    物品，經內政部警政署刑事警察局鑑驗結果，為「一、送鑑
    制式槍枝一支（槍枝管制編號000000000 0），認係由仿
    GLOCK 廠17型半自動手槍製造之玩具手槍換裝土造金屬管而
    成之改造手槍，經檢視，欠缺抓子鉤，惟不影響槍枝之擊發
    功能，仍可供擊發適用子彈使用，認具殺傷力。二、送鑑未
    經擊發子彈一顆，係土造子彈（具直徑約8.5 mm金屬彈殼）
    ，經實際試射，可擊發，認具殺傷力。三、送鑑擊發彈殼一
    顆，認係已擊發之土造彈殼。四、送鑑擊發彈殼一顆，認係
    已擊發之土造彈殼。」，「比對結果：一、送鑑擊發彈殼二
    顆，經以比對顯微鏡比對結果，其撞針孔特徵紋痕相吻合，
    認係由同一槍枝所擊發。二、送鑑彈殼二顆，又與槍枝管制
    編號0000000000之槍枝所試射之彈殼比對結果，其撞針孔特
    徵紋痕相吻合，認均係由該槍枝所擊發。」，有該局93年11
    月24日刑鑑字第0930184239號槍彈鑑定書在卷可稽（偵查卷
    第四十二頁至第四十八頁），堪認被告之自白確係出於自由
    意志且確與事實相符。本件事證已臻明確，被告犯行洵堪認
    定，應依法論科。
三、核被告所為，係犯修正前槍砲彈藥刀械管制條例第十一條第
    四項之未經許可持有可發射子彈具有傷殺力之改造玩具手槍
    罪，及同條例第十二條第四項之未經許可持有子彈罪。被告
    行為後，槍砲彈藥刀械管制條例業於九十四年一月二十六日
    修正公布，將第十一條刪除，並將該條例第四條第一項第一
    款所定「其他可發射金屬或子彈具有殺傷力之各式槍砲」之
    相關刑責規定移列併入第八條內，其中關於未經許可持有該
    等槍砲之法定刑亦由「一年以上七年以下有期徒刑，併科新
    台幣三百萬元以下之罰金。」提高為「三年以上十年以下有
    期徒刑，併科新台幣一千萬元以下罰金。」，相比較之下，
    自以適用修正前之規定有利於被告。被告以一行為同時持有
    上開改造玩具手槍及子彈為，為想像競合犯，依刑法第五十
    五條規定，應從一重以未經許可持有可發射子彈具有傷殺力
    之改造玩具手槍罪處斷。被告甲○○於九十年間因賭博案件
    ，經台灣板橋地方法院判處有期徒刑四月確定，於九十年十
    二月十二日易科罰金執行完畢，有本院被告前案紀錄表可徵
    ，其於五年以內，再犯本件有期徒刑以上之罪，為累犯，並
    依法加重其刑。又查被告於前揭時、地對空鳴槍洩憤後，其
    配偶陳靜芬於同日上午十時二十分許向臺北縣政府警察局樹
    林分局三多派出所報案時，即指明係被告涉案，有警訊筆錄
    可憑，警方並在現場查扣得被告所遺留之已擊發子彈彈殼二
    顆、未擊發子彈一顆，警方即已知悉被告涉嫌之犯罪事實，
    而被告嗣後始於翌日晚間七時三十分許前往警局投案，自與
    自首之要件不符。
四、原判決對被告予以論科，固非無見。然查：(1)被告行為後，
    槍砲彈藥刀械管制條例業於九十四年一月二十六日修正公布
    ，已如前述，原判決未及比較適用，已有未合。(2)被告擊發
    二槍後係遺留彈殼二顆遭警方查扣，原判決將之誤認為「彈
    頭」，亦有疏忽。被告仍以原判決量刑過重為由提起上訴，
    雖無理由，然原判決既有可議，自屬無法維持，應由本院將
    原判決撤銷，另為適法之諭知。爰審酌被告拾獲他人棄置之
    槍、彈後，竟未經許可無故持有，復因細故公然恣意開槍對
    空射擊，已嚴重破壞社會治安，惟其尚能出面投案接受審判
    ，到案後坦承犯行，態度良好，及被告之素行、生活狀況、
    智識程度等一切情狀，量處如主文第二項所示之刑，並就罰
    金刑部分諭知易服勞役之折算標準，以資懲儆。
五、扣案之改造玩具手槍乙支支（含彈匣一個，槍枝管制編號00
    00000000），係違禁物，應依法宣告沒收。至被告持有之土
    造子彈三顆，其中二顆已由被告擊發，另一顆亦於鑑定時經
    擊發試射，所餘彈殼並無殺傷力，已非違禁物，爰不予沒收
    。
六、公訴意旨另以：被告於上述時、地，拾獲上開改造玩具手槍
    及土造子彈，竟意圖為自己不法之所有，將之侵占入己等情
    ，因認被告另涉有刑法第三百三十七條之侵占遺失罪嫌。惟
    按犯罪事實應依證據認定之，無證據不得推定其犯罪事實，
    刑事訴訟法第一百五十四條第二項定有明文。又認定犯罪事
    實所憑之證據，雖不以直接證據為限，間接證據亦包括在內
    ，然而無論直接或間接證據，其為訴訟上之證明，須於通常
    一般之人均不致有所懷疑，而得確信其為真實之程度者，始
    得據為有罪之認定，倘其證明尚未達到此一程度，而有合理
    之懷疑存在時，事實審法院在心證上無從為有罪之確信，自
    應為無罪之判決（參見最高法院七十六年度台上字第四九八
    六號判例意旨）。又刑法第三百三十七條之侵占遺失物或離
    本人所持有之物罪，係以行為人於行為時所拾得且據為己有
    之標的物，尚屬他人所有之物，為其構成要件，是行為人所
    取得者係屬他人之物，自應以嚴格證據證明之，不能僅據行
    為人拾得某物品之事實，當然推定其觸犯上揭罪名。經查前
    開槍、彈係被告於凌晨在凌晨二時許，在板橋市南雅夜市○
    ○○○路25號其擺設冰品飲料攤位前拾獲等情，業據被告坦
    承不諱。按槍、彈係法律明定禁止持有之管制物品，持有槍
    、彈即已構成犯罪，故違法持有槍、彈之人，除非作為供犯
    罪之用或預備犯罪之用而隨身攜帶外，莫不以隱密之方式予
    以藏匿，且即使隨身攜帶亦會隨時注意，鮮有遺失或遭竊而
    脫離本人持有之情形，反之，非法持有槍、彈者，在恐遭查
    獲遭受刑事追訴、又不願自首或報繳之情形下，而將槍、彈
    棄置者，亦所在多有，與一般所拾獲之皮夾、證件、現金、
    手錶等物品，均係具有通常使用目的經濟價值之情形不同，
    故被告所拾獲之槍、彈，或係他人遺失者，或係他人因畏罪
    而棄置者，自均有可能。而本案既無法證明該等槍、彈之原
    先持有人，亦無法證明係遺失物或因其他原因脫離本人持有
    之物，則被告雖於拾獲後自行持有，亦與刑法第三百七十七
    條之罪之構成要件不相適合。此部分顯有合理懷疑存在，尚
    屬不能證明被告犯罪。惟因公訴人認該部分與前揭論罪科刑
    部分，有想像競合犯之裁判上一罪關係，爰不另為無罪之諭
    知。
據上論斷，應依刑事訴訟法第三百六十九條第一項前段、第三百
六十四條、第二百九十九條條第一項前段、修正前槍砲彈藥刀械
管制條例第十一條第四項、第十二條第四項、刑法第十一條前段
、第二條第一項、第五十五條、第四十七條、第四十二條第二項
、第三十八條第一項第一款，罰金罰鍰提高標準條例第二條、現
行法規所定貨幣單位折算新臺幣條例第二條，判決如主文。
本案經檢察官羅榮乾到庭執行職務。
中　　華　　民　　國　　94　　年　　3 　　月　　31　　日
　　　　　　　　　刑事第二十二庭審判長法　官  黃瑞華
　　　　　　　　　　　　　　　　　　  法　官  陳憲裕
　　　　　　　　　　　　　　　　　　  法　官  宋  祺
以上正本證明與原本無異。
不得上訴。
                                      書記官  蔡慧娟
中　　華　　民　　國　　94　　年　　4 　　月　　1 　　日
附錄本案論罪科刑法條全文
修正前槍砲彈藥刀械管制條例第11條：
未經許可，製造、販賣或運輸第4條第1項第1款所稱其他可發射
金屬或子彈具有殺傷力之各式槍砲者，處5年以上有期徒刑，併
科新臺幣1千萬元以下罰金。
未經許可，轉讓、出租或出借前項所列槍砲者，處3年以上10年
以下有期徒刑，併科新臺幣7百萬元以下罰金。
意圖供自己或他人犯罪之用，而犯前2項之罪者，處無期徒刑或
7年以上有期徒刑，併科新臺幣1千萬元以下罰金。
未經許可，持有、寄藏或意圖販賣而陳列第1項所列槍砲者，處
1年以上7年以下有期徒刑，併科新臺幣7百萬元以下罰金。
第1項至第3項之未遂犯罰之。
槍砲彈藥刀械管制條例第12條：
未經許可，製造、販賣或運輸子彈者，處1年以上7年以下有期徒
刑，併科新台幣5百萬元以下罰金。
未經許可，轉讓、出租或出借子彈者，處6月以上5年以下有期徒
刑，併科新台幣3百萬元以下罰金。
意圖供自己或他人犯罪之用，而犯前2項之罪者，處3年以上10年
以下有期徒刑，併科新台幣7百萬元以下罰金。
未經許可，持有、寄藏或意圖販賣而陳列子彈者，處5年以下有
期徒刑，併科新台幣3百萬元以下罰金。
第1項至第3項之未遂犯罰之。
